臺灣臺中地方法院刑事判決　　　　　　 100年度訴字第1263號
公　訴　人　臺灣臺中地方法院檢察署檢察官
被　　　告　賴火諒
上列被告因違反毒品危害防制條例案件，經檢察官提起公訴（10
0年度毒偵字第717號），被告於準備程序中就被訴事實為有罪之
陳述，經告知簡式審判程序之旨，並聽取公訴人、被告之意見後
，由本院合議庭裁定由受命法官獨任進行簡式審判程序，判決如
下：
    主    文
賴火諒施用第一級毒品，累犯，處有期徒刑壹年貳月，扣案之第
一級毒品海洛因拾壹包（含外包裝袋拾壹個，其中海洛因驗餘合
計淨重拾壹點陸陸公克，純質淨重合計零點玖公克）均沒收銷燬
之；扣案之夾鏈袋壹包沒收；又施用第二級毒品，累犯，處有期
徒刑肆月，扣案之第二級毒品甲基安非他命壹包（含外包裝袋壹
個，其中甲基安非他命驗餘淨重零點肆陸貳公克）沒收銷燬之
；應執行有期徒刑壹年肆月，扣案之第一級毒品海洛因拾壹包（
含外包裝袋拾壹個，其中海洛因驗餘合計淨重拾壹點陸陸公克，
純質淨重合計零點玖公克）及第二級毒品甲基安非他命壹包（含
外包裝袋壹個，其中甲基安非他命驗餘淨重零點肆陸貳公克）
均沒收銷燬之、扣案之夾鏈袋壹包沒收。
    犯罪事實
一、賴火諒前曾於民國81年間因違反肅清煙毒條例案件，經臺
    灣彰化地方法院於81年5月21日以81年度訴字第231號判決判
    處有期徒刑3年，經上訴後由臺灣高等法院臺中分院於81年8
    月13日以81年度上訴字第1446號判決將原判決撤銷，改判處
    並減刑為有期徒刑1年6月確定；復於82年間因違反肅清煙
    毒條例案件，經臺灣彰化地方法院於82年 3月16日以82年度
    訴字第183號判決判處有期徒刑 3年1月，經上訴臺灣高等法
    院臺中分院後於82年7月6日撤回上訴而確定，上揭、所
    示案件經送監執行及接續執行，於83年6月3日因縮短刑期假
    釋付保護管束出監；復於假釋保護管束期間，於85年間因
    違反肅清煙毒條例、麻醉藥品管理條例等案件，經臺灣彰化
    地方法院於85年7月12日以85年度訴字第369號判決各判處有
    期徒刑3年2月、4月，應執行有期徒刑 3年4月，經上訴後由
    臺灣高等法院臺中分院於85年11月5日以85年度上訴字第198
    3號判決將原判決撤銷，各改判處有期徒刑3年3月，5月，應
    執行有期徒刑3年4月確定；又於85年間因違反肅清煙毒條
    例、麻醉藥品管理條例等案件，經臺灣彰化地方法院於85年
    12月23日以85年度訴字第1072號判決各判處有期徒刑3年5月
    、6月，應執行有期徒刑 3年7月，經上訴後由臺灣高等法院
    臺中分院於86年5月27日以86年度上訴字第558號判決駁回上
    訴而確定，嗣經撤銷假釋，上開、所示案件與撤銷假釋
    所餘殘刑 2年10月22日接續執行，於90年11月30日因縮短刑
    期假釋付保護管束出監；復於假釋保護管束期間，因92年間
    施用毒品案件，經撤銷假釋，於93年 1月19日入監執行殘刑
    有期徒刑4年1月16日，後因中華民國九十六年罪犯減刑條例
    於96年7月16日施行，上開 、案件經臺灣高等法院臺中
    分院以96年度聲減字第634號裁定各減刑為有期徒刑 1年6月
    又15日、1年8月又15日、3月， 且就案件部分併定其應執
    行刑為有期徒刑1年9月又15日確定，並於96年 7月16日因徒
    刑執行完畢出監；前復曾於92年間因施用毒品案件，經臺灣
    彰化地方法院裁定送勒戒處所觀察勒戒後，經評定認有繼續
    施用毒品之傾向，經臺灣彰化地方法院以92年度毒聲字第17
    1號裁定令入戒治處所施以強制戒治1年，於93年 1月18日強
    制戒治期滿， 並由臺灣彰化地方法院檢察署檢察官於93年2
    月26日以93年度戒毒偵字第54號、第55號、第56號為不起訴
    處分確定；復於98年間又因施用毒品案件，經臺灣彰化地方
    法院以 98年度毒聲字第189號裁定送勒戒處所觀察、勒戒後
    ，經評定認有繼續施用毒品之傾向，又經臺灣彰化地方法院
    以 98年度毒聲字第449號裁定令入戒治處所施以強制戒治，
    嗣經評估認無繼續強制戒治之必要，於99年 9月21日釋放出
    所，並經臺灣彰化地方法院檢察署檢察官以99年度戒毒偵字
    第194、195、196號為不起訴處分確定。詎其於前開99年9月
    21日強制戒治執行完畢釋放後 5年內，竟仍不知警惕行止，
    復基於施用第一級毒品海洛因之犯意，於100年2月17日下午
    5時許，在其位於彰化縣員林鎮○○里○○路155巷85號住處
    房間內，以將少許第一級毒品海洛因摻水稀釋以注射針筒（
    業已丟棄）注入體內之方式（起訴書原記載係以將海洛因摻
    入香菸內之方式，經檢察官當庭更正為用針筒注射之方式施
    用），施用第一級毒品海洛因1次。 另基於施用第二級毒品
    甲基安非他命之犯意，於100年2月17日中午12時許，亦在彰
    化縣員林鎮○○里○○路155巷85號住處房間內， 以將少許
    第二級毒品甲基安非他命置於玻璃球內再利用火烤而吸食其
    煙霧之方式，施用第二級毒品甲基安非他命1次。嗣於100年
    2月18日凌晨1時30分，經警依臺灣臺中地方法院檢察署檢察
    官之指揮至其友人張詠舜位於臺中市西屯區○○○路97之1號
    1樓之3住處搜索而查獲，並當場自其褲子口袋內扣得賴火諒
    甫於100年2月17日上午11時許，購入供自己施用而未施用完
    畢之第一級毒品海洛因11包（含外包裝袋11個，其中海洛因
    驗餘合計淨重11.66公克，純質淨重合計0.9公克）及第二級
    毒品甲基安非他命1包（含外包裝袋1個，其中甲基安非他命
    驗餘淨重0.4362公克），與屬其所有供分裝包裝第一級毒品
    海洛因以方便施用之夾鏈袋 1包，同時另扣得與本案無關之
    現金新臺幣（下同）1萬4000元、NOKIA廠牌行動電話 1具（
    內含SIM卡1張）等物，其當日為警所採集之尿液經送檢驗之
    結果，確呈現可待因、嗎啡陽性反應及甲基安非他命陽性反
    應。
二、案經臺中市政府警察局烏日分局移送臺灣臺中地方法院檢察
    署檢察官偵查起訴。
    理    由
壹、程序方面：
一、按除被告所犯為死刑、無期徒刑、最輕本刑為 3年以上有期
    徒刑之罪或高等法院管轄第一審案件者外，於法院行準備程
    序進行中，被告先就被訴事實為有罪之陳述時，審判長得告
    知被告簡式審判程序之旨，並聽取當事人、代理人、辯護人
    及輔佐人之意見後，裁定進行簡式審判程序；且受命法官行
    準備程序，與法院或審判長有同一之權限；又簡式審判程序
    之證據調查，不受刑事訴訟法第159條第1項、第161條之2、
    第161條之3、第163條之1及第164條至第170條規定之限制，
    刑事訴訟法第273條之1第1項、第279條第2項前段、第273條
    之2分別定有明文。
二、查被告上開所犯均為死刑、無期徒刑、最輕本刑為 3年以上
    有期徒刑以外之罪，且非屬高等法院管轄第一審之案件，經
    本院合議庭裁定由受命法官行準備程序時，被告就被訴事實
    均為有罪之陳述後，復經本院合議庭裁定由受命法官獨任行
    簡式審判程序，是其證據之調查 ，自不受刑事訴訟法第159
    條第1項、第161條之2、第161條之3、第163條之1及第164條
    至第170條規定之限制，合先敘明。
貳、實體方面：
一、上揭施用第一級毒品海洛因 1次及施用第二級毒品甲基安非
    他命1次之犯行， 業據被告賴火諒分別於警詢、檢察官偵查
    中及本院審理時均坦承不諱，而被告於100年 2月18日4時15
    分，為警所採集之尿液經送檢驗，其結果確呈現嗎啡、可待
    因陽性反應及甲基安非他命陽性反應，有臺中市政府警察局
    烏日分局委託鑑驗尿液代號與真實姓名對照表、詮昕科技股
    份有限公司100年 3月4日所出具之第00000000號濫用藥物尿
    液檢驗報告各1紙附卷可稽。 又扣案之白色粉末11包，經送
    請法務部調查局鑑定之結果，其中 9包（原編號1、2、4、6
    至11）經調驗均含第一級第6項毒品海洛因成分，合計淨重5
    .52公克（驗餘淨重5.49公克，空包裝總重3.14公克）， 純
    度15.28%，純質淨重0.84公克；其餘粉末檢品2包（原編號3
    及5）經調驗均含微量第一級第6項毒品海洛因成分，合計淨
    重6.19公克（驗餘淨重6.17公克，空包裝總重1.48公克），
    純度以1.00%計，純質淨重約0.06公克，有法務部調查局100
    年6月24日調科壹字第10000377570號函 1紙在卷可稽；另扣
    案之透明結晶 1包，經送請行政院衛生署草屯療養院鑑定之
    結果，確含有甲基安非他命成分（送驗數量0.4373公克，驗
    餘淨重0.4362公克）， 此亦有行政院衛生署草屯療養院100
    年3月8日出具之草療鑑字第1000200239號鑑定書 1紙在卷可
    佐。再參酌以海洛因係嗎啡經化學合成之半人工合成品，藥
    （毒）性倍於嗎啡。其經施打進入人體，藉人體解毒系統之
    代謝作用而分解成藥（毒）性較低之嗎啡，故於施打海洛因
    之煙毒犯尿液中，可檢出嗎啡煙毒反應，而一般吸食或施打
    煙毒品（或麻醉藥品）， 經人體代謝作用於8小時之內，即
    有百分之80之量於尿中排出，24小時之後，續有約剩餘量之
    百分之90再排出，72小時之後仍有微量排出，吸食或施打者
    個人體質不同，其排出時間亦會有所差異，尤其成癮者（抗
    藥性強） 其於吸食後120小時內所採之尿液，配合較具公信
    力之儀器（如氣相層析質譜儀），仍「可能」被檢測出【參
    見憲兵司令部80年5月7日（80）鑑驗字第1746號函】。從而
    被告於本院審理時自白其曾於100年 2月17日下午5時許，有
    為施用第一級毒品海洛因之犯行，核與事實相符，足堪採信
    。另參酌以行政院衛生署藥物食品檢驗局81年2月8日（81）
    藥檢壹字第001156號函解釋：甲基安非他命經口服投與後約
    百分之70於24小時內自尿中排出，約百分之90於96小時內自
    尿中排出，由於目前國內尿液中甲基安非他命之檢驗僅為鑑
    定其是否呈陽性反應尚未定其含量，且甲基安非他命成分之
    檢出與投與方式、投與量、個人體質、採尿時間與檢測儀器
    之精密度等諸多因素有關，因此僅憑尿液中呈安非他命陽性
    反應，並無法確實推算吸食時間距離採集時間之長短，惟依
    上述資料推斷，最長可能不會超過 4日。從而被告於本院審
    理時自白其有於100年2月17日中午12時許為施用第二級毒品
    甲基安非他命之犯行，核亦與事實相符，應堪採信。
二、按施用第一、二級毒品為犯罪行為，毒品危害防制條例第10
    條第1項及第2項各定有處罰明文。故施用第一、二級毒品者
    ，依前揭規定本應科以刑罰，惟基於施用毒品之人，兼有病
    患屬性，乃於刑事政策上對合於一定條件之施用者，依同條
    例第20條、第23條之規定，施以觀察、勒戒及強制戒治之治
    療，期以保安處分替代刑罰，戒斷其身、心癮。嗣因其程序
    過於繁雜，上揭條例於92年7月9日修正公布，自93年1月9日
    施行，將該第20條、第23條之保安處分程序，單純區分為「
    初犯」、「五年內再犯」及「五年後再犯」 3種；依其立法
    理由之說明：「初犯」，經觀察、勒戒或強制戒治後，應為
    不起訴處分或不付審理之裁定；經觀察、勒戒或強制戒治執
    行完畢釋放後，「五年內再犯」者，因其再犯率甚高，原實
    施之觀察、勒戒及強制戒治既已無法收其實效，爰依法追訴
    或裁定交付審理。至於經觀察、勒戒或強制戒治執行完畢釋
    放後，「五年後再犯」者，前所實施之觀察、勒戒或強制戒
    治已足以遮斷其施用毒品之毒癮，為期自新及協助其斷除毒
    癮，仍適用初犯」規定，先經觀察、勒戒或強制戒治之程序
    。從而依修正後之規定，僅限於「初犯」及「五年後再犯」
    2種情形，始應先經觀察、勒戒或強制戒治程序，不能逕行
    起訴，亦即設為施用毒品罪起訴條件之限制。本件被告前曾
    於92年間因施用毒品案件，經臺灣彰化地方法院裁定送勒戒
    處所觀察勒戒後，經評定認有繼續施用毒品之傾向，經臺灣
    彰化地方法院以 92年度毒聲字第171號裁定令入戒治處所施
    以強制戒治1年，於93年1月18日強制戒治期滿，並由臺灣彰
    化地方法院檢察署檢察官於93年 2月26日以93年度戒毒偵字
    第54號、第55號、第56號為不起訴處分確定；復於98年間又
    因施用毒品案件，經臺灣彰化地方法院以98年度毒聲字第18
    9號裁定送勒戒處所觀察、勒戒後， 經評定認有繼續施用毒
    品之傾向， 又經臺灣彰化地方法院以98年度毒聲字第449號
    裁定令入戒治處所施以強制戒治，嗣經評估認無繼續強制戒
    治之必要，於99年 9月21日釋放出所，並經臺灣彰化地方法
    院檢察署檢察官以 99年度戒毒偵字第194、195、196號為不
    起訴處分確定，故被告於前開99年 9月21日強制戒治執行完
    畢釋放出所後 5年內，再為本件施用第一級毒品海洛因及第
    二級毒品甲基安非他命之犯行，事證已臻明確，被告施用第
    一級毒品海洛因及第二級毒品甲基安非他命之犯行均洵堪認
    定。
三、按海洛因、甲基安非他命分別係毒品危害防制條例所定之第
    一級毒品、第二級毒品，均不得非法持有、施用。故核被告
    所為係犯毒品危害防制條例第10條第1項之 施用第一級毒品
    罪及同條第2項之 施用第二級毒品罪。被告上開為供施用第
    一級毒品海洛因、第二級毒品甲基安非他命，而持有各該級
    毒品之低度行為，應各為施用之高度行為所吸收，均不另論
    罪【至被告施用第一級毒品海洛因部分，因持有第一級毒品
    之數量需達純質淨重10公克以上，始為毒品危害防制條例第
    11條第3項處罰之行為， 本件被告為警查獲時所查扣之海洛
    因純質淨重未逾10公克（合計純質淨重0.9公克）， 已如上
    述，又無證據證明被告於犯本件施用第一級毒品犯行時所持
    有之海洛因已達純質淨重10公克以上，是此部分犯行自無該
    當毒品危害防制條例第11條第3項犯罪之餘地， 從而被告所
    犯持有第一級毒品之罪，仍較其施用第一級毒品罪為輕，仍
    應為施用之高度行為所吸收，併予敘明】。被告所犯上開二
    罪之間，係犯意各別、且行為時間、手段互異，自應予分論
    併罰。末查被告前曾於81年間因違反肅清煙毒條例案件，
    經臺灣彰化地方法院於81年5月21日以81年度訴字第231號判
    決判處有期徒刑3年，經上訴後由臺灣高等法院臺中分院於8
    1年8月13日以81年度上訴字第1446號判決將原判決撤銷，改
    判處並減刑為有期徒刑1年6月確定；復於82年間因違反肅
    清煙毒條例案件，經臺灣彰化地方法院於82年 3月16日以82
    年度訴字第183號判決判處有期徒刑3年1月， 經上訴臺灣高
    等法院臺中分院後於82年7月6日撤回上訴而確定，上揭、
    所示案件經送監執行及接續執行，於83年6月3日因縮短刑
    期假釋付保護管束出監；復於假釋保護管束期間，於85年
    間因違反肅清煙毒條例、麻醉藥品管理條例等案件，經臺灣
    彰化地方法院於85年7月12日以85年度訴字第369號判決各判
    處有期徒刑3年2月、4月，應執行有期徒刑3年4月， 經上訴
    後由臺灣高等法院臺中分院於85年11月 5日以85年度上訴字
    第198 3號判決將原判決撤銷，各改判處有期徒刑3年3月，5
    月，應執行有期徒刑3年4月確定；又於85年間因違反肅清
    煙毒條例、麻醉藥品管理條例等案件，經臺灣彰化地方法院
    於85年12月23日以85年度訴字第1072號判決各判處有期徒刑
    3年5月、6月，應執行有期徒刑3年7月， 經上訴後由臺灣高
    等法院臺中分院於86年5月27日以86年度上訴字第558號判決
    駁回上訴而確定，嗣經撤銷假釋，上開、所示案件與撤
    銷假釋所餘殘刑2年10月22日接續執行， 於90年11月30日因
    縮短刑期假釋付保護管束出監；復於假釋保護管束期間，因
    92年間施用毒品案件，經撤銷假釋，於93年 1月19日入監執
    行殘刑有期徒刑4年1月16日，後因中華民國九十六年罪犯減
    刑條例於96年7月16日施行， 上開、案件經臺灣高等法
    院臺中分院以96年度聲減字第634號裁定各減刑為有期徒刑1
    年6月又15日、1年8月又15日、3月，且就案件部分併定其
    應執行刑為有期徒刑 1年9月又15日確定，並於96年7月16日
    因徒刑執行完畢出監，有臺灣高等法院被告前案紀錄表、在
    監在押全國紀錄表及臺灣臺中地方法院檢察署刑案資料查註
    紀錄表各1份在卷可稽，其於受徒刑執行完畢後，5年以內故
    意再犯本件有期徒刑以上之2罪，均為累犯，各應依刑法第4
    7條第1項之規定加重其刑。爰審酌被告前曾有肅清煙毒條例
    、麻醉藥品管制條例、毒品危害防制條例等前科（參見卷附
    臺灣高等法院被告前案紀錄表），平日素行即屬不佳，犯罪
    時均未受有刺激、又曾經歷觀察、勒戒及強制戒治，而仍未
    知警惕又再犯本案之罪，足見其雖經觀察、勒戒及強制戒治
    之治療程序，仍未徹底袪除施用毒品遠離毒害，顯未能善體
    國家設置觀察、勒戒機構，協助毒品施用者戒除毒害之良法
    美意，惟念及施用毒品本質上係戕害自身健康之行為，尚未
    嚴重破壞社會秩序或侵害他人權益，及其各該次施用第一級
    毒品海洛因與施用第二級毒品甲基安非他命之犯罪動機、目
    的均僅在滿足其一時之慾求、各次施用毒品之手段及所生危
    害之程度，與犯罪後均坦承犯行態度尚屬良好；再考之被告
    為高職畢業之智識程度與生活狀況為勉持（以上參見被告警
    詢調查筆錄受詢問人欄之記載）等一切情狀，分別量處如主
    文所示之刑，並定其應執行之刑，以示懲儆。
四、扣案之第一級毒品海洛因11包（含外包裝袋11個，其中海洛
    因驗餘合計淨重11.66公克，純質淨重合計0.9公克）及第二
    級毒品甲基安非他命1包（含外包裝袋1個，其中甲基安非他
    命驗餘淨重0.4362公克），分別係屬第一級毒品與第二級毒
    品，且均係供被告本次施用而未施用完畢之毒品，業據被告
    於本院審理時供承在卷，要係屬違禁物，不問是否屬於犯人
    所有與否， 均應依毒品危害防制條例第18條第1項前段之規
    定宣告沒收銷燬之。再盛裝上述扣案第一級毒品海洛因之外
    包裝袋11個及盛裝上述扣案第二級毒品甲基安非他命之外包
    裝袋 1個，因無論依何種方式分離，包裝袋內均有極微量之
    第一級毒品海洛因及第二級毒品甲基安非他命殘留，足認前
    揭外包裝袋11個及 1個均內含極微量之第一級毒品海洛因與
    第二級毒品甲基安非他命殘留而無法析離，亦應整體視為查
    獲之第一級毒品海洛因及第二級毒品甲基安非他命，併依毒
    品危害防制條例第18條第1項前段之規定宣告沒收銷燬之 （
    參見本院卷附之法務部調查局93年3月19日調科壹字第09300
    113060號函示）。另扣案之夾鏈袋 1包，被告於本院審理時
    供稱 ：「夾鏈袋1包是裝置海洛因用的，是準備用來分裝以
    方便施用，扣案的夾鏈袋我還沒有用來分裝施用...。」 等
    語（見本院100年5月25日審判筆錄），是該扣案夾鏈袋 1包
    ，既係被告所有且未使用過之新品，顯係預備隨時供分裝包
    裝第一級毒品海洛因以方便施用之用，自應依刑法第38條第
    1項第2款之規定於施用第一級毒品罪部分項下宣告沒收之（
    最高法院96年度台上字第5110號、98年度台上字第2248號判
    決意旨參見）。至扣案之現金1萬4000元、NOKIA廠牌行動電
    話1具（內含SIM卡1張）雖均係屬被告所有， 然均查無其他
    積極證據足以證明係供被告犯本案各該罪所用之物，復非屬
    違禁物，爰均不予宣告沒收，附此敘明。
據上論斷，應依刑事訴訟法第273條之1第1項 、第299條第1項前
段，毒品危害防制條例第10條第1項、第2項、第23條第2項、第1
8條第1項前段，刑法第11條、第47條第1項、第51條第5款、第38
條第1項第2款，判決如主文。
本案經檢察官郭景東到庭執行職務。
中    華    民    國    100    年    7    月    29    日
                    刑事第一庭  法  官  許旭聖
以上正本證明與原本無異。
如不服本判決應於收受判決後10日內向本院提出上訴書狀，並應
敘述具體理由；其未敘述上訴理由者，應於上訴期間屆滿後20日
內向本院補提理由書（均須按他造當事人之人數附繕本）「切勿
逕送上級法院」。
                                書記官  林素真
中    華    民    國    100    年    7    月    29    日
附錄本案論罪科刑法條依據：
毒品危害防制條例第10條：
施用第一級毒品者，處6月以上5年以下有期徒刑。
施用第二級毒品者，處3年以下有期徒刑。